【裁判字號】    95,親,4
【裁判日期】    950126
【裁判案由】    否認子女
【裁判全文】
臺灣台中地方法院民事判決                 95年度親字第4號
原      告  甲○○
訴訟代理人  劉惠利律師
被      告  甲○○之子
兼      上
法定代理人  乙○○
上列當事人間否認子女事件，本院於民國九十四年一月十二日言
詞辯論終結，判決如下：
    主  文
確認被告甲○○之子（男、民國九十四年八月十二日生）非被告
乙○○之婚生子女。
訴訟費用由被告負擔。
    事  實
甲、原告方面：
一、聲明：求為判決如主文所示。
二、陳述：原告與被告乙○○於民國（下同）九十二年四月二十
    七日結婚，嗣因兩造個性不合，夫妻生活不甚融洽，原告自
    九十三年間起即離家出走，迄未返家，斯時起原告即未曾再
    與被告乙○○同居，雖於九十四年一月二十四日兩造離婚，
    並辦妥離婚登記在案。然於上開期間，原告在外結交男友即
    訴外人許佳宏，且於九十三年十月間自許佳宏受胎，並於九
    十四年八月十二日產下甲○○之子即被告之男嬰，因原告與
    被告乙○○於九十四年一月二十四日前，仍有婚姻關係，致
    謝子銘受法律推定為被告乙○○之婚生子女，惟原告與被告
    乙○○分居後，原告始生下被告甲○○之子，但被告甲○○
    之子實非原告自被告乙○○受胎所生，爰依民法第一千零六
    十三條之規定提起本件訴訟。
三、證據：提出戶籍謄本、出生證明書影本各一件，及科妍生物
    科技股份有限公司親子鑑定報告書為證，並請求傳訊證人許
    佳宏。
乙、被告乙○○聲明及陳述：對原告所提出之ＤＮＡ親子鑑定報
    告書，並無意見。另稱原告於九十三年間即離家出走，兩造
    即未同居，原告於九十四年八月十二日所生之子女，確非原
    告自其受胎所生。
    理  由
一、按否認子女之訴專屬子女住所地之法院管轄。又否認子女之
    訴由妻起訴者，以夫及子女為共同被告，民事訴訟法第五百
    八十九條、第五百八十九條之一第一項，分別定有明文。參
    以民事訴訟法第五百九十六條第一項規定準用第五百六十八
    條之規定，於訴之原因發生於子女之居所地者，得由該居所
    地之法院管轄，即就否認子女訴訟定其專屬管轄規定，係為
    便於調查子女之出生立法意旨以觀，本件仍應以子女現時所
    在地之為專屬管轄法院。依前揭規定，本院自有管轄權，合
    先敘明。
二、本件原告主張其與被告乙○○原係夫妻，惟於九十三年間起
    ，兩造即分居迄今，且在婚姻關係存續中，原告自訴外人許
    佳宏受胎於九十四年八月十二日生有一子之事實，業據原告
    提出戶籍謄本、出生證明書及科妍生物科技股份有限公司親
    子鑑定報告書各一份為證。又被告甲○○之子確非原告自被
    告乙○○受胎所生乙節，除經被告乙○○不爭執外，復據證
    人許佳宏證述無訛，此外，徵諸原告所提出之親子鑑定報告
    書記載：「綜合之親子關係（ＣＰＩ）＝2294.1467；親子
    關係確定率（ＰＰ）＝99.9564%，不能排除許佳宏與甲○○
    之子之親子關係」等情，此有該ＤＮＡ基因圖譜定序分析報
    告之科妍生物科技股份有限公司親子鑑定報告書一紙在卷可
    稽，並參酌現代生物科學發達，醫學技術進步，以ＤＮＡ檢
    驗方法鑑定子女之血統來源之精確度已達百分之九十九點八
    以上；更何況兩造自九十三年間起即分居，綜上，此段期間
    內原告即未與被告乙○○有同居之事實，客觀上，被告甲○
    ○之子顯然不可能原告自被告乙○○受胎。是衡之以上事證
    ，原告主張甲○○之子非被告乙○○受胎所生，應堪採信。
三、按從子女出生日回溯第一百八十一日起至第三百零二日止，
    為受胎期間；妻之受胎，係在婚姻關係存續中者，推定其所
    生子女為婚生子女。前項推定，如夫妻之一方能證明妻非自
    夫受胎者，得提起否認之訴。但應於知悉子女出生之日起，
    一年內為之，民法第一千零六十二條第一項、第一千零六十
    三條定有明文。上開民法之規定，即屬婚生推定之規定，欲
    否認婚生推定者，僅得由夫妻之一方依民法第一千零六十三
    條第二項之規定提起否認子女之訴，在夫妻之一方提起否認
    子女之訴得有勝訴之確定判決前，無論何人皆不得為反於婚
    生推定之主張（最高法院七十五年度台上字第二０七一號判
    例參照）。經查，被告甲○○之子之受胎期間，既在原告與
    被告乙○○婚姻關係存續中，則依法自應推定甲○○之子為
    原告與被告乙○○之婚生子女，然被告甲○○之子既非原告
    自被告乙○○受胎所生，則原告於知悉該子女出生之日起一
    年內即九十四年十二月二十九日，提起本訴，有起訴狀在卷
    可憑，核未逾一年之法定期間，職是，原告提起本件否認子
    女之訴，依前揭法律規定，為有理由，應予准許。
四、據上論結，本件原告之訴為有理由，依民事訴訟法第三百八
    十五條第一項前段、第七十八條、第八十五條第一項前段條
    判決如主文。
中    華    民    國    95    年    1     月    26    日
                  家事法庭      法  官  楊熾光
以上正本證明與原本無異
如不服本判決，應於送達後廿日內，向本院提出上訴狀並表明上
訴理由，如於本判決宣示後送達前提起上訴者，應於判決送達後
廿日內補提上訴理由書（須附繕本）。
中    華    民    國    95    年    1     月    26    日
                                書記官


司法院資訊處製作；財團法人民間司法改革基金會備份。
